【裁判字號】    99,交附民,13
【裁判日期】    990414
【裁判案由】    過失傷害
【裁判全文】
臺灣高等法院刑事附帶民事訴訟判決    99年度交附民字第13號
原      告  乙○○
被      告  甲○○
上列被告因過失傷害案件（99年度交上易字第59號），原告提起
附帶民事訴訟，請求損害賠償，本院判決如下：
    主      文
被告應給付原告新臺幣壹拾伍萬柒仟伍佰元。
原告其餘之訴駁回。
    事      實
甲、原告方面：
一、聲明：
  (一)被告應給付原告新臺幣（下同）28萬元2千元。
  (二)訴訟費用由被告負擔。
二、陳述：被告於民國（下同）98年5 月29日駕機車行經中和市
    ○○街116巷27弄116巷路口直行，遭被告駕駛汽車行經路口
    未停看聽及注意車前狀況並隨時採取必要之安全措施，未減
    速造成碰撞，而致原告骨盤骨折，右膝韌帶部分斷裂等傷害
    。被告雖自訴為單親家庭但子女皆成人有獨立經濟能力，還
    可將自用小客車提供被告上下班使用，經濟能力應無虞，原
    告父母年紀稍長，已無工作能力，原告住院及在家休養期間
    ，無法行動須受24小時照護，家中頓失經濟來源，且須支付
    相關醫療費用，被告自肇事後從未主動尋求和解，亦曾表示
    沒錢把他抓去關，實無和解誠意，原告因被告過失受有前開
    傷害，遵照醫師囑咐需平躺2 個月，無法翻身側臥，有輕微
    咳嗽骨盤均會產生劇痛，原告因被告傷害行為於亞東醫院治
    療支付醫療費17,196元之費用，已由強制險申請理賠。另原
    告住院14天，日夜需人看護，出院後依照醫師指示需休養3
    個月，亦須有人照顧，回診、復健及上下班皆需人接送，乃
    由父母看護照料接送，爰請求因此所生之看護費及交通費計
    4萬2000元，另原告任職艾笛森光電公司，自98年5月29日起
    三個月無法工作，每日工資1千元，計受減少工資共9萬元；
    再原告因被告過失受有骨盆骨折，接受骨骼牽引固定及拔除
    鋼釘手術，在精神及肉體上備感痛苦，右膝韌帶斷裂造成永
    久無法復原之傷害，右膝至今無法久站，走路異常，骨盆歪
    斜造成未來之後遺症，請求賠償15萬元慰撫金，爰求為命被
    告賠償看護費、交通費、工作損失及精神慰藉金合計28萬2
    千元。
乙、被告方面：
一、聲明：
   (一)原告之訴駁回。
   (二)訴訟費用由原告負擔。
二、陳述：事故當日被告遭垃圾車遮蔽視線，故須在路口停下注
    意左右來車，反觀原告行經無號誌及反射鏡輔助之路口，本
    應減速慢行，卻因未減速，撞上被告車輛，如要求被告負完
    全之責，有失公允，且依事故現場證據，違規停放之垃圾車
    亦為事故原因之一，責任歸屬應由原告、被告及垃圾車三方
    共同負責。被告於事故發生後，曾多次探望原告，並儘力和
    解，但原告提出高額賠償，被告無力負荷，經調解不成始進
    入訴訟程序，被告並非無意和解，況原告提出之28萬2千元
    賠償請求，僅附上薪資單據，證據明顯不足，爰請駁回原告
    之訴等語。
  理   由
一、按因犯罪而受損害之人，於刑事訴訟程序得附帶提起民事訴
    訟，對於被告及依民法負賠償責任之人，請求回復其損害。
    又法院認為原告之訴不合法或無理由者，應以判決駁回之；
    認為原告之訴為有理由者，應依其關於請求之聲明，為被告
    敗訴之判決，刑事訴訟法第487條第1項、第502條第1項、第
    2項分別定有明文。
二、查原告乙○○主張被告甲○○於98年5月29日上午7時52分許
    ，駕駛車牌號碼T5-3601 號自小客車，沿臺北縣中和市○○
    街116巷27弄往民享街116巷行駛，行經臺北縣中和市○○街
    116巷27弄與民享街116 巷口（即民享街116巷26號前）時，
    欲左轉民享街116 巷，本應注意車前狀況，隨時採取必要之
    安全措施，且轉彎車應讓直行車先行，當時巷口停放一三輪
    資源回收車，固影嚮其視距，然依其智識、能力並無不能注
    意之情事，竟未注意，於該無號誌交岔路口左轉，疏未暫停
    讓直行車先行，而與騎乘車牌號碼LP8-215 號重型機車，沿
    臺北縣中和市○○街116 巷往民享街方向直行行駛之原告乙
    ○○發生碰撞，致原告乙○○因而受有右側骨盆骨折、右膝
    十字韌帶部分斷裂等傷害之案件，經本院99年度交上易字第
    59號刑事案件審理，綜合全案辯論意旨，認定被告甲○○係
    犯過失傷害罪，而維持原審判決所量處拘役50日及易科罰金
    之折算標準，亦有本院99年度交上易字第59號刑事判決可參
    。是原告主張被告就本件車禍之發生應負過失責任，自屬可
    取。
三、次按「因故意或過失，不法侵害他人之權利者，負損害賠償
    責任」、「不法侵害他人之身體或健康者，對於被害人因此
    喪失或減少勞動能力或增加生活上之需要時，應負損害賠償
    責任」、「不法侵害他人之身體、健康、名譽、自由、信用
    、隱私、貞操，或不法侵害其他人格法益而情節重大者，被
    害人雖非財產上之損害，亦得請求賠償相當之金額」民法第
    184條第1項前段、第193條第1項、第195條第1項分別定有明
    文。本件因被告之過失致原告受傷，原告請求被告賠償，即
    屬有據。茲就原告請求之損害賠償，應否准許，分述如下：
  (一)按強制汽車責任保險之保險人依本法規定給付之保險金，視
    為加害人或被保險人損害賠償金額之一部分，加害人或被保
    險人受賠償請求時，得扣除之，強制汽車責任保險法第30條
    定有明文。本件原告因被告駕車肇事受傷，在亞東醫院支付
    住院及門診醫藥費17,196元，原告已自認關於此項醫療費用
    ，業於強制汽車責任保險醫療給付項下獲得支付，自應視為
    已受加害人損害賠償之給付，先予敘明。
  (二)原告固主張其因被告駕車肇事受傷而不良於行，由家人照料
    看護之看護費及載送往返醫院、上班支出之交通費用，而請
    求共計42,000元等損害賠償，而按親屬代為照顧被害人之起
    居，固係基於親情，但親屬看護所付出之勞力並非不能評價
    為金錢，雖因二者身分關係而免除被害人之支付義務，惟此
    種基於身分關係之恩惠，自不能加惠於加害人。故由親屬看
    護時雖無現實看護費之支付，仍應認被害人受有相當於看護
    費之損害，得向上訴人請求賠償（最高法院94年台上字第15
    43號判決意旨參照），是依據原告此部分事實之陳述及民法
    第193條第1項後段之規定，原告固就前開交通費及看護費用
    之支出有損害賠償請求權，然原告乙○○就此部分之請求，
    均未提出任何交通或看護費之核算標準等相關單據資料，以
    資佐證，原告空言主張受有42,000元之看護費及交通費用，
    被告抗辯原告舉證不足，核屬可採，此部分原告之請求自無
    從准許。
  (三)另原告主張其因本件車禍受傷，於98年5 月29日起三個月無
    法工作，每日工資1千元，受有勞動能力損失共9萬元之損害
    ，業經提出艾迪森光電股份有限公司2009年11月、12月薪資
    明細表2紙及診斷證明書1紙為證，而診斷證明書亦載明醫囑
    ：術後宜休養三個月，此部分主張堪信為真實，應予准許。
  (四)精神慰藉金部分：查原告因本件車禍受傷，肉體、精神確受
    有痛若，本院斟酌雙方年齡、學歷、職業、原告傷勢、被告
    過失之程度等一切情狀，認原告請求15萬元，核屬過高，應
    予酌減至12萬元始謂相當。
  (五)損害之發生或擴大，被害人與有過失者，法院得依民法第21
    7條第1項減輕賠償金額。本件車禍發生之原因，經臺灣省臺
    北縣區車輛行車事故鑑定委員會及臺灣省車輛行車事故覆議
    鑑定委員會鑑定結果，被告駕駛自小客車轉變未讓直行車先
    行為肇事主因，被告駕駛重型機車未注意車前狀況，為肇事
    次因，三輪資源回收車巷口停車，有違規定，原、被兩造雖
    各主張他方過咎程度較高，然經審酌雙方違規情節對於道路
    交通安全影響程度，認為被告在本件事故中應受歸責程度較
    高，以酌減被告賠償責任百分之25為適當。至被告雖主張三
    輪資源回收車亦應負部分賠償責任，然該資源回收車之停放
    固有違規定，惟就本件交通事故之發生究非肇事原因，自不
    影嚮被告過失責任之認定。是原告因本件侵權行為所得主張
    之損失金額，除醫藥費部分已因受領強制汽車責任保險醫療
    給付而獲填補外，綜據前開各項所論，分別為勞動能力損失
    9 萬元、非財產損害金額12萬元，合計21萬元，依前述兩造
    與有過失比例，減輕被告責任百分之25後，被告應賠償原告
    15萬7500元，原告之請求於此金額範圍內認為正當，應予准
    許，逾此範圍之請求尚非正當，不予准許。
四、綜上，原告請求被告給付15萬7500元之部分為有理由，應予
    准許。至原告逾此部分之請求，無從准許，應予駁回。又訴
    訟費用並未在刑事訴訟法第491 條準用之列，自毋庸命當事
    人負擔，附此敘明。
據上論結，本件原告之訴為一部有理由，一部無理由，依刑事訴
訟法第502條第1項、第2項、第490條前段，判決如主文。
中    華    民    國    99    年    4    月    14    日
                  刑事第十庭   審判長法  官 陳榮和
                                     法  官 黃斯偉
                                     法  官 李春地
以上正本證明與原本無異。
不得上訴。
                                     書記官 蘇秋
中    華    民    國    99    年    4     月    15    日

司法院資訊處製作；財團法人民間司法改革基金會備份。
